【裁判字號】    92,易,1990
【裁判日期】    920902
【裁判案由】    傷害等
【裁判全文】
臺灣板橋地方法院刑事判決                        九十二年度易字第一九九號
    公  訴  人  臺灣板橋地方法院檢察署檢察官
    被      告  甲○○
                乙○○
                丁○○
                己○○
                戊○○
                丙○○
右列被告等因傷害等案件，經檢察官提起公訴（九十二年度偵字第三三四二號），本
院判決如左：
    主  文
甲○○傷害人之身體，處罰金參仟元，如易服勞役，以參佰元折算壹日。
乙○○共同傷害人之身體，處拘役肆拾日，如易科罰金，以參佰元折算壹日。
戊○○、丙○○共同傷害人之身體，各處拘役參拾日，如易科罰金，均以參佰元折算
壹日。
丁○○、己○○共同傷害人之身體，各處拘役伍拾日，如易科罰金，均以參佰元折算
壹日。
    事  實
一、甲○○與丁○○間，前因傷害、恐嚇等案件滋生嫌隙【案號：本院民國八十八年
    九月十五日八十八年度易字第二三八六號】，緣於九十一年九月七日二十三時五
    十分許，甲○○駕駛車號：ＧＡ－五四八九號自用小客車返回其臺北縣新莊市○○路七九號住處，行經隔鄰中正路八十一巷一號前，恰因乙○○、丁○○、己○○、戊○○、丙○○等人在內聚餐，酒後之丁○○見甲○○駕車經過其等聚餐處
    所門前，欲駛往其住處車庫停放，即覺不對眼，而與甲○○發生口角，酒後之乙○○等人同生不滿，乙○○隨即自衝至甲○○停車處，與欲下車之甲○○又發生
    口角，甲○○與乙○○竟分別基於傷害人身體之犯意，出手互毆；丁○○、己○○、戊○○、丙○○見與其等共同飲酒之乙○○與甲○○二人發生扭打，竟亦基
    於共同傷害人身體之犯意，各均以徒手毆打甲○○，致甲○○受有頭部外傷、身
    體多處挫、擦傷等之傷害；乙○○則受有左額挫傷瘀腫二Ｘ三Ｘ零點三公分等之
    傷害。
二、案經甲○○、乙○○分別訴由臺北縣政府警察局新莊分局移送臺灣板橋地方法院
    檢察署檢察官偵查起訴。
    理  由
一、訊據被告甲○○固坦承伊有還手然係出於自衛等語，訊據被告乙○○、丁○○、
    己○○、戊○○、丙○○均矢口否認有何右揭公訴所指犯行，被告乙○○辯稱：
    甲○○開車回來經過門前，我以為是我的摩托車擋住他的路才跑出去看，甲○○
    就下車打我等云云；被告丁○○、己○○辯稱：沒有出去，留在屋內等云云；被
    告戊○○辯稱：當時我是去勸架，把他們隔開等云云；被告丙○○辯稱：我和戊○○上前勸架等云云。
二、本案經本院踐行隔離訊問程序，就各該被告供述等情，說明如左：
    (一)、被告戊○○供稱：「．．．（乙○○？）他住在九十三號，也是鄰居。（之
        前與甲○○有過節？）我與我太太【即被告丙○○】都沒有，丁○○夫妻與
        他之前有過節，當時我們有六個人在喝酒，．．．（當天因何事聚會？）我
        們鄰居常常聚在一起烤肉。（案發情形？當天晚上十點多，甲○○開車回來
        ，甲○○看到丁○○夫妻就開始罵，因為他們之前有過節，沒有什麼原因，
        開車回來看到他們就罵，就只有甲○○一個人開車過來，他當時要停在車庫
        ，經過施銀洲家的門口，看到丁○○他們，就停在施銀洲家的門口罵，距離
        不遠，巷子是只容一部車通過之單行道，距離有二公尺，丁○○夫妻面對巷
        子，我們是面向裡面，我們當時正在等朋友，所以看到有車經過，丁○○就
        跑出去看，甲○○就問說看什麼，．．．，乙○○轉身出去，開車門之後就
        開始跟甲○○扭打，丁○○夫妻都沒有出去，．．．，只有甲○○與乙○○
        扭打，我們其他人都是要去把他們隔開，之後六個人就拉來拉去。（何人受
        傷？）乙○○和甲○○，因為只有他們二個人在扭打。（何物毀損？）甲○○的手機、車子左邊的後視鏡及車門的油漆、乙○○的眼鏡。（經歷時間？
        ）大概五分鐘左右。」等語（見本院九十二年八月十一日訊問筆錄），就此
        可知被告丁○○、己○○、丙○○等人，均有介入被告甲○○、乙○○之扭
        打，又被告甲○○所有之手機、所駕車輛左後視鏡、左側車門油漆、被告乙○○所有之眼鏡於毆打過程中均遭損壞一情，核與事實相符，是被告戊○○
        所為供述，堪足信之。至稽之以被告丁○○、己○○辯稱以：沒有出去，留
        在屋內等語，顯與被告戊○○所為供述情節有所出入，然被告戊○○既與被
        告丁○○、己○○二人均無嫌隙，則其供述以：該二人均在場而與其他被告
        互有拉扯一情，並未悖離事實，是被告丁○○、己○○所辯，並非可採。
    (二)、被告甲○○供稱：「（與其他五位被告之前有何嫌隙？）丁○○夫妻以前跟
        我們租房子，丁○○夫妻曾經打我的父親。．．．（當天情形？）我開車回
        家，他們在我家車庫的隔壁喝酒，隔壁是屬於另一戶鄰居【按：即施銀洲】
        所有，．．．丁○○就罵我三字經，我當時要開車庫的門，丁○○就藉著酒
        意在喝酒的地方罵我，我當時開我父親的車子，丁○○知道是我，他就一邊
        喝酒一邊罵，我就回他罵什麼，後來我下車要開車庫的門，乙○○就衝過來
        把我夾在車門，當時他也是喝醉了，我跟乙○○拉扯之間，我有還手，之後
        丙○○、丁○○、戊○○、己○○就衝過來打我，把我拉出車外，．．．我
        父母下樓之後，丙○○還繼續打我，大概如此，當時乙○○確實沒有戴眼鏡
        。．．．（對警訊、偵查歷次訊問中所說的話有無意見？【提示筆錄並告以
        要旨】）我沒有說我沒有打乙○○，我是有回手。（停車與他們喝酒地方的
        距離？）大約有二公尺。」等語（見同上訊問筆錄），因之，對照觀之被告
        戊○○所為供述，可知被告甲○○有對丁○○等人之聚餐處所出言互罵，乙○○自其聚餐處所門前衝向甲○○停車處，甲○○作勢下車等舉動，暨被告
        甲○○與乙○○互為毆打一情，均屬實在。
    (三)、被告丙○○供稱：「．．．（當天案發經過？）我們鄰居每個星期五都有吃
        消夜的習慣，案發當天是星期五，很多鄰居在一起吃消夜，甲○○不知什麼
        原因就打我，大家都在外面的時候，甲○○打我，當時聚餐的人我們被告之
        五人都在場，我只有拉住我的先生【即被告戊○○】，因為我先生也跟他們
        拉扯在一起，我們喝酒的人都拉成一團，也不知道為什麼會這樣，我先生拉
        誰，我沒有注意看，其他誰拉誰我也沒有注意看，大家都跑出來後，裡面沒
        有人在喝酒了，拉扯大約五分鐘左右。（對於戊○○所言有何意見？）他所
        言屬實。（丁○○夫妻沒有出來？）他們是後來事情發生後才出來的，．．
        ．（對於甲○○所言有何意見？）他所言不實，丁○○沒有一邊喝酒一邊罵
        人。．．．」等語（見同上訊問筆錄），是知被告丙○○於甲○○、乙○○
        、戊○○三人互為拉扯之際，亦有參與，且丁○○、己○○亦有與其等拉成
        一團而群毆甲○○之情事，應可確信；此與被告戊○○、甲○○所述情節互
        核，益徵各該被告於案發時均在現場無誤，並非被告丁○○、己○○辯稱其
        等未參與，顯係飾卸。
    (四)、被告乙○○供稱：「．．．（當天案發經過？）當天是星期六晚上，我們在
        朋友施銀洲的家，是在甲○○家的隔壁，我們在吃消夜，我面向屋子裡面，
        甲○○開車回來，我以為是我的摩托車擋住他的路，甲○○就下車打我，我
        不知道他為什麼打我，戊○○、施銀洲他們就過來把我們拉開，後來警察就
        來了。（幾個人拉扯？）戊○○、施銀洲、甲○○和我四個人，其他人都沒
        有參與其中。（戊○○說你第一個衝出來？）我是第一個衝出來沒有錯，因
        為我以為車子擋到他。（其他人全部都出來？）其他人都有出來，但只是在
        旁邊看，沒有參與。（對於戊○○所言有何意見？）事實就是如此。（對於
        甲○○所言有何意見？）丁○○沒有罵甲○○，甲○○車子前進又倒退回來
        ，後來出去我才知道甲○○在罵三字經。（何人先與甲○○拉扯？）我是第
        一個出去的，是我先跟他拉扯。（什麼原因甲○○罵你？）我不知道他有沒
        有罵我，我以為我的機車擋到他，我一出去他就打我，巷道是窄的單行道，
        無法通過兩部車。（喝酒與停車地方的距離？）大約兩公尺。．．．」等語
        （見同上訊問筆錄），是知其有與被告甲○○徒手互為毆打情事，與事實相
        符；復觀之以前揭被告戊○○、丙○○所為眾人均在場之供述情節，顯見被
        告乙○○供稱以：僅其與戊○○、施銀洲、甲○○四人互為拉扯，其餘人均
        無參與等情，顯係迴護被告丁○○、己○○、丙○○之詞，核無足採。
    (五)、被告丁○○供稱：「（與乙○○、戊○○夫妻、甲○○有無嫌隙？）與甲○○父子之前上過法院，其他沒有，．．．（當天案發經過？）我們在聚餐，
        甲○○開車回來就搖下車窗罵三字經，看到我們喝酒就不爽，後來乙○○就
        跟他打起來了，乙○○為何跟甲○○打起來我就不知道，當時我在裡面沒有
        出去勸架，後來他們打完我才出去的。（對於戊○○所言有何意見？）沒有
        意見。（對於丙○○所言有何意見？）沒有意見。（對於乙○○所言有何意
        見？）沒有。（與甲○○對罵？）沒有。」等語（見同上訊問筆錄），核與
        前揭被告戊○○、乙○○供述以被告甲○○出言相罵一情均屬相符，復與被
        告戊○○、丙○○所供述被告乙○○與甲○○互毆情節互為勾稽，亦屬一致
        ，是以，被告甲○○有如犯罪事實欄所述之時、地，對丁○○等人先為謾罵
        ，復與乙○○互為毆打等情，甚明。
    (六)、被告己○○供稱：「（案發當天何以在場？）我們在聚餐，之前就曾經聚過
        餐，我們與甲○○的父親有過節之後，就比較少過去。（案發經過？）甲○○開車經過，就往我們房子裡面罵，後來以為是乙○○的機車擋到他，不知
        為何甲○○與乙○○就打起來了，我第一個反應就趕快躲起來躲在後面去，
        戊○○就過去要把他們拉開，拉開之後以為沒事了，後來甲○○與他的父親
        就又下來，甲○○他就踢丙○○。（對於戊○○所言有何意見？）大概如此
        。（對於丙○○所言有何意見？）沒有意見，差不多如此，重點是針對我和
        我先生。（對於乙○○所言有何意見？）沒有意見。（對於丁○○所言有何
        意見？）沒有。」等語（見同上訊問筆錄），可知被告己○○對前揭被告戊○○、丙○○、乙○○供述之案發情節均無爭執，則被告甲○○與乙○○互
        為毆打，進而，被告戊○○、丙○○等均在現場與被告甲○○發生拉扯等情
        ，亦屬明確。其雖辯以：我趕快躲起來躲在後面去等語，然稽之被告戊○○
        、丙○○如前所述其等飲酒之眾人間均親在現場，並均與甲○○發生拉扯情
        節有所出入，足悉被告己○○所供，要係事後卸責之詞。
    (七)、經如上各該被告等隔離訊問所為供述互稽，得資確認者：被告甲○○與乙○○有徒手互相毆打，而甲○○、乙○○於扭打過程中受有傷害，此有甲○○
        、乙○○所檢附之診斷證明書各一份足證；又被告戊○○、丙○○、丁○○
        、己○○亦均有與被告甲○○互有拉扯、肢體接觸等事實。然尚應究明者，
        乃被告甲○○是否出於自衛，始對乙○○為傷害行為及被告戊○○、丙○○
        、丁○○、己○○四人有無徒手傷害甲○○之犯行，就此說明如左：
      1.被告甲○○前既有與丁○○間為出言互罵，而依被告乙○○供稱：「停車應
        該是用遙控器，為何要下車。」、己○○稱：「甲○○的車庫只有一扇門，
        只要直接停進去就好了。」，及被告丙○○稱：「甲○○的車庫的門是用遙
        控器，也沒有小門可以開，他為什麼要下車。」等語（均見本院九十二年八
        月十八日審判筆錄），則就基本之扭打拉扯為避就，反為如上陳述，可知被
        告乙○○、己○○、丙○○顯係聲擊之辯，要無可採。因認被告甲○○見乙○○自前揭聚餐處所門口向其停車位置衝出，故與之發生口角，繼之基於傷
        害人之犯意與乙○○互為毆打，此與一般人之生活通念不生違背。
      2.被告戊○○、丙○○部分：被告甲○○停放車輛處所與被告乙○○等人聚餐
        處所相距極近；又被告甲○○與乙○○、戊○○、丙○○等人之前並無怨隙
        核無誣攀之必要，是以，甲○○指訴被告乙○○、戊○○、丙○○等人有徒
        手毆打情事，應堪採信。被告戊○○、丙○○二人所辯，均不足採。
      3.被告丁○○、己○○部分：丁○○辯稱：當時我在裡面沒有出去勸架，後來
        他們打完我才出去等語；己○○辯稱：我第一個反應就趕快躲起來躲在後面
        去等語，稽之前述，可知於飲酒眾人皆與甲○○發生拉扯扭打，該二人皆身
        處該現場，亦有參與拉扯，是其等二人所辯，核屬飾卸之詞，仍不足採。又
        被告甲○○雖前曾與被告丁○○、己○○有過節，惟被告丁○○、己○○二
        人既有介入被告甲○○與乙○○、戊○○、丙○○等人之扭打，被告甲○○
        對被告丁○○、己○○徒手毆打一事亦指訴綦詳，是以，足認被告丁○○、
        己○○有徒手毆打甲○○之事實，亦屬明確。
    (八)、綜據上述，被告等所辯均係飾卸，均非可採，本案事證明確，被告等犯行，
        均足以認定。
二、核被告甲○○、乙○○、丁○○、己○○、戊○○、丙○○所為，均係犯刑法第
    二百七十七條第一項之普通傷害罪。被告乙○○、丁○○、己○○、戊○○、丙○○間，就上開犯行，有犯意聯絡暨行為分擔，均為共同正犯。又公訴所指被告
    等均另涉犯刑法第三百五十四條毀損罪嫌疑部分，應為說明者：
    (一)、甲○○、乙○○於警、偵訊乃至本院訊問時，對其所有之物於扭打過程中遭
        損壞情節均指述甚詳，復有手機、眼鏡損壞照片、車損照片、衣服照片、修
        理眼鏡收據、手機、車輛維修收據等在卷可參，核與事實相符，是知確有上
        開物品損壞，先可確信；
    (二)、然被告甲○○與同案被告乙○○、丁○○、己○○、戊○○、丙○○等人，
        於前述激烈扭打過程中，伴隨行為人間身上衣物及物品有遭致損壞，應係各
        該拉扯傷害之當然結果，又被告甲○○與酒後之被告乙○○、丁○○、己○○、戊○○、丙○○等人發生激烈扭打處所，與被告甲○○所駕車號：ＧＡ
        －五四八九自用小客車停放位置比鄰，是以，因被告等間之群集互為毆打，
        又致使手機、眼鏡衣物，以及前開車輛左後視鏡、左側車門漆均遭受致損壞
        之結果，與一般人社會生活通念，仍難認為有相悖之處，換言之，尚難遽認
        為被告等人有毀損他人之物之故意，被告等既欠缺毀損他人之物之主觀要件
        ，自難繩以刑法第三百五十四條毀損罪，公訴認係犯意個別，行為互殊，為
        數罪一節，應或誤會，惟本院審理結果認為此部分與被告等所犯前開傷害罪
        間，有裁判上一罪之關係，應不另為無罪之諭知，併此敘明。
三、爰審酌被告等素行，犯罪動機、目的、手段及所生損害程度，又被告乙○○、戊○○、丙○○、丁○○、己○○等人於酒後，仍執以意氣與被告甲○○間，肇因
    細故滋生事端，暨各該被告等犯罪後之態度及綜合偵審進行中之一切情狀等，分
    別量處如主文所示之刑，並為易科罰金、易服勞役折算標準之諭知。
據上論斷，應依刑事訴訟法第二百九十九條第一項前段，刑法第二十八條、第二百七
十七條第一項、第四十一條第一項前段、第四十二條第二項，罰金罰鍰提高標準條例
第一條前段、第二條，判決如主文。
本案經檢察官葉志飛到庭執行職務
中       華       民       國     九十二      年     九    月     二    日
                                    臺灣板橋地方法院刑事第九庭
                                        法  官  黎錦福
右正本證明與原本無異。
如不服本判決，應於判決送達後十日內向本院提出上訴狀 (應附繕本) ，上訴於臺灣
高等法院。
                                        書記官  蔡麗春
中       華       民       國     九十二      年     九    月     二    日
附錄本案論罪科刑法條全文
刑法第二百七十七條
傷害人之身體或健康者，處三年以下有期徒刑，拘役或一千元以下罰金。
犯前項之罪，因而致人於死者，處無期徒或七年以上有期徒刑；致重傷者，處三年以
上十年以下有期徒刑。


司法院資訊處製作；財團法人民間司法改革基金會備份。
